臺灣高等法院高雄分院民事判決
110年度上易字第299號
上  訴  人  鄭玉梅  
訴訟代理人  吳剛魁律師
            吳岳龍律師
            李明翰律師
上  訴  人  林中成  
訴訟代理人  蔡瀚緯律師
被 上訴 人  林哲宇  
上列當事人間請求侵權行為損害賠償事件，上訴人對於中華民國
110年10月27日臺灣橋頭地方法院110年度訴字第564號第一審判
決提起上訴，本院於民國111年2月16日言詞辯論終結，判決如下
：
    主  文
上訴均駁回。
第二審訴訟費用由上訴人連帶負擔。
    事實及理由
一、被上訴人主張：伊與上訴人乙○○於民國99年1月20日結婚，
    並育有訴外人林ＯＯ、林ＯＯ2名未成年子女，惟其後因2人漸無
    溝通及細故而有爭執，乃於107年10月2日協議離婚。詎伊嗣
    後經友人即訴外人楊俊宏等人告知，於乙○○與伊之婚姻關係
    存續期間，其等與上訴人2人共同出遊時，即親見上訴人有
    親密之摸臉及擁抱動作；又於108年3月間，上訴人亦曾分別
    於其等面前，親口承認於乙○○與伊離婚前，2人已有逾越普
    通朋友之不正常男女交往關係長達2年。甲○○明知105年至10
    7年間，伊與乙○○之婚姻關係尚且存續期間，竟與乙○○仍長
    達2年間有超乎社會一般人認知有配偶之人與其他異性友人
    間正當往來之程度，此等行為依一般社會通念，已足以破壞
    夫妻婚姻關係中，配偶應負之誠實義務，且亦導致伊與乙○○
    感情生異，終至離婚，自屬侵害伊配偶權且情節重大，致伊
    精神上受有痛苦。為此爰依民法第184條第1項、第185條第1
    項、第195條第1項及第3項規定請求上訴人連帶賠償等語，
    並聲明：㈠上訴人應連帶給付被上訴人新臺幣（下同）200萬
    元，及自起訴狀繕本送達翌日起至清償日止，按週年利率5％
    計算之利息；㈡願供擔保請准宣告假執行。
二、上訴人則分別以下列情詞置辯，均聲明：㈠被上訴人之訴駁
    回；㈡如受不利判決，願供擔保請准宣告假執行。
  ㈠甲○○以：與被上訴人原屬同一團體成員，團體聚會時多會攜
    伴參加，亦係於聚會中始認識當時為上訴人配偶之乙○○，惟
    雙方交往均止於禮。實際上聽說被上訴人有多次家暴行為，
    始導致被上訴人與乙○○協議離婚，並約定2名未成年子女監
    護權均由乙○○單獨行使，被上訴人與乙○○離婚實因其己身因
    素所致。退萬步言，縱認於105年至107年間與乙○○有逾越普
    通朋友正當往來程度之行為，致被上訴人於107年間與乙○○
    離婚，然被上訴人既早已知悉並可特定損害賠償義務人，未
    於知悉後2年內行使其因此所生之損害賠償請求權，遲至110
    年2月24日始提起本件訴訟，其請求權已罹於時效而消滅。
    又如被上訴人得請求慰撫金，其請求之金額亦屬過高等語。
  ㈡乙○○以：被上訴人自承至遲於107 年許即認為乙○○有侵害配
    偶權之舉，竟遲至110年2月24日始提起本件訴訟，已逾2年
    之消滅時效，乙○○應得為時效抗辯。另被上訴人主張上訴人
    2人間有侵害配偶權行為云云，均與事實不符，實係因被上
    訴人之多次家庭暴力行為，方導致雙方協議離婚，被上訴人
    提起本件訴訟，僅係因懷恨在心而挾怨報復等語。
三、原審判決上訴人應連帶給付被上訴人10萬元，及甲○○自110
    年4月14日起，乙○○自110年4月15日起，均至清償日止，按
    週年利率5％計算之利息，並駁回被上訴人其餘之訴。上訴人
    不服提起上訴，均聲明：㈠原判決不利於上訴人部分均廢棄
    ；㈡上開廢棄部分，被上訴人於第一審之訴及假執行之聲請
    均駁回。被上訴人則聲明：上訴駁回。
四、不爭執事項：
　㈠被上訴人與乙○○於99年1月20日結婚，並育有訴外人林ＯＯ、林
    ＯＯ2 名未成年子女。　
　㈡被上訴人與乙○○於107年10月2日協議離婚。
五、本件爭點：
　㈠上訴人有無侵害被上訴人身分法益之行為？
　㈡被上訴人之請求權，是否已罹於時效？　　
　㈢被上訴人可請求之慰撫金，數額以若干為當？　
六、本院之判斷：　　
  ㈠上訴人有無侵害被上訴人身分法益之行為？　　　　
  ⒈按故意或過失，不法侵害他人之權利者，負損害賠償責任；
    故意以背於善良風俗之方法，加損害於他人者亦同；不法侵
    害他人基於配偶關係之身分法益而情節重大者，被害人雖非
    財產上之損害，亦得請求賠償相當之金額，民法第184條第1
    項、第195條第1項、第3項定有明文。若夫妻之一方違反婚
    姻之誠實義務，與婚姻外之第三人發生性行為、進行交往或
    有其他親密行為，又互動方式依一般社會通念，已逾越普通
    朋友間一般社交行為，並足動搖婚姻關係所重應協力保持共
    同生活圓滿安全幸福之忠實目的，致破壞夫妻共同生活之圓
    滿幸福者，則該行為人（含配偶之一方及婚姻外之第三人）
    ，即侵害婚姻關係存續中之他方配偶基於配偶關係之身分法
    益，而屬情節重大，自得依上開條文規定，請求非財產上之
    損害賠償。次按，數人共同不法侵害他人之權利者，連帶負
    損害賠償責任，第185條第1項前段亦有明文。　　
  ⒉被上訴人主張其與乙○○婚姻關係存續中，上訴人有侵害其
　　配偶身分法益之行為，雖為上訴人所否認，惟查，證人即兩
    造友人楊俊宏證稱：被上訴人與乙○○離婚前，大約1個月會
    有1到3次共同出遊，10次有8次甲○○也有參與，通常是幾個
    家庭一起去。有時出去時，去廁所或其他地方，乙○○與甲○○
    的動作會牽手、新娘抱、撫摸臉及面對面擁抱，這些動作時
    ，情形大約有7、8次以上，通常都是被上訴人或是甲○○的前
    妻不在的時候，我有跟甲○○說這樣太超過，但他們說沒關係
    ，都是朋友，而被上訴人與乙○○離婚後，我有向甲○○詢問過
    此事，甲○○說他與乙○○是有在一起，我也有再跟乙○○求證，
    乙○○也說離婚前就有跟甲○○在一起，意思是有交往等語（見
    原審卷第65至70頁）。上訴人雖辯以證人楊俊宏所為證述均
    僅其個人所見，復未積極取證或找他人共同確認，且細節證
    述亦不明確，次數亦有出入而不可信云云。然審酌證人楊俊
    宏與兩造均為朋友關係，復無夙怨，此經證人楊俊宏證述明
    確（見原審卷第65頁），上訴人就此亦未有爭執，前後證述
    亦無矛盾之處，又既係於具結後為上揭證述，衡情當無甘冒
    偽證罪追訴之風險而為不實證述之理；再者，證人楊俊宏所
    證述上揭親眼見聞情節期間，乙○○與被上訴人仍有婚姻關係
    ，在與甲○○所為上揭行為已逾越一般友人間之行止（詳後述
    ），衡情自會尋覓較不易為人所見聞之處所或趁認為四下無
    人之際為之，又證人楊俊宏既與兩造均為朋友，上訴人間之
    行為與其亦無利害關係，在不確定上訴人間關係，復擔憂造
    成誤會而未告知被上訴人或其他友人（見原審卷第66頁），
    或再予深入確認，或特別記憶上訴人間行為之各項細節，包
    括次數等，乃屬合理而符常情，是其證述自可採信。而由證
    人楊俊宏前揭證詞，堪認上訴人間於乙○○與被上訴人婚姻關
    係尚存續間，即有前述牽手、新娘抱或撫摸臉等情形，甚且
    已有交往之情事。
　⒊上訴人於被上訴人及乙○○婚姻關係尚存續中，既有交往並
　  有為諸如牽手、新娘抱、撫摸臉及面對面擁抱等行為，衡諸
　  我國社會常情，該等舉動確已非一般異性朋友間會有之互動
　  ，上訴人間之行為自有逾越普通朋友間一般社交行為之不正
　  常往來情事，依前開說明，自共同侵害被上訴人配偶身分法
　  益且情節重大。上訴人雖再辯以：楊俊宏證述之情節，考量
　  現今社會風氣及當時情狀，僅為朋友間之舉動云云，然上訴
　  人於當時均為有配偶之人，於與異性朋友往來時，本更應注
　  意其間之分際，且依證人楊俊宏證述之情境，非屬必須牽手
　  、新娘抱、撫摸臉及面對面擁抱之場合，尚難認上訴人間之
　  行為僅屬普通朋友間之正常舉動，上訴人此部分辯解，自不
　  足採。
　⒋綜上，上訴人間共同侵害被上訴人配偶權，且情節重大之事
　  實，已堪認定。
　㈡被上訴人之請求權，是否已罹於時效？　
  ⒈按因侵權行為所生損害賠償請求權，自請求權人知有損害及
    賠償義務人時起，2年間不行使而消滅，固為民法第197條第
　　1項前段所明定，惟所謂知有損害及賠償義務人之知，係指
    明知而言，如當事人間就知之時間有所爭執，應由賠償義務
    人就請求權人知悉在前之事實，負舉證責任（最高法院72年
    台上字第1428號判決先例參照）。本件上訴人辯稱：被上訴
    人於105年或107年間即已知悉本件侵權行為，應已罹於2年
    之請求權時效云云。此部分既為被上訴人所否認，上訴人就
    此自應負舉證之責。
　⒉上訴人雖稱被上訴人於105年間即已由林ＯＯ得知有陌生男子來
    家中找乙○○，且被上訴人於107年8月30日臉書貼文可知被上
    訴人已認乙○○有侵害配偶權之舉，或至少應以被上訴人與乙
    ○○離婚之日期為據。然查，被上訴人縱於105年間即已由林Ｏ
    Ｏ告知有陌生男子至家中找乙○○之情形，惟夫妻一方各自之
    友人至共同居住處所拜訪，事所恒常，並無證據可證被上訴
    人當時即已知悉該男子至家中具體所為內容，及與乙○○間之
    互動、確切關係為何，而可知有侵權行為事實之存在，自難
    認應自當時起算請求權時效。至被上訴人於107年8月30日在
    臉書之貼文內容：「我現在說甚麼都沒有用了拿菜刀給你叫
    你殺我是因為你都不離我問你也出聲1個禮拜下來都是這樣
    所以腦羞成怒才會有這樣的動作對不起但是現在你說跟我說
    跟我生活很痛苦我的心真的很痛但是那個男人沒有脾氣算了
    你說要離婚我順你的意思但是我認為這不是真正的原因你一
    天不說我就不簽等你說出來之後再來說」（見原審卷第41頁
    ），其中雖有提及被上訴人所指「那個男人沒有脾氣」、「
    我認為這不是真的原因」等用語，惟被上訴人稱：「那個男
    人沒有脾氣」，實係「『哪』個男人沒有脾氣」之誤（見本院
    卷第93頁），經核上開貼文內容前後文義，佐以前述貼文意
    旨係在說明被上訴人持菜刀之原因，又通篇文章未有句讀，
    復有錯誤用字（如貼文第二行「你都不離我...」，應為「
    你都不『理』我」之誤），堪信被上訴人稱前者係「哪個男人
    沒有脾氣」之筆誤，並非全然無稽，且依該等用語，亦難證
    明被上訴人當時已得確知乙○○與他人有侵害配偶身分法益之
    行為，自亦無從以該時間起算侵權行為時效。又上訴人亦未
    提其他證據證明被上訴人於與乙○○離婚之時即已知悉上訴人
    共同侵害配偶身分法益之行為，參以證人楊俊宏證稱：我在
    108年3 月初跟上訴人求證有交往後，過1個星期跟被上訴人
    說等語（見原審卷第67頁），被上訴人主張係因證人楊俊宏
    告知始知悉上訴人等侵害其配偶權之情，即非不可採信。綜
    上，應認被上訴人最早係於108年3月間始因證人楊俊宏告知
    而知悉上訴人間共同侵害配偶身分法益之行為，從而，被上
    訴人於110年2月24日提起本件訴訟，未罹於時效，上訴人所
    為時效抗辯，自屬無據。
　㈢被上訴人可請求之慰撫金，數額以若干為當？　　
　　按慰藉金之賠償須以人格權遭遇侵害，使精神上受有痛苦為
    必要，其核給之標準固與財產上損害之計算不同，然非不可
    斟酌雙方身分資力與加害程度，及其他各種情形核定相當之
    數額（最高法院51年台上字第223號判決先例意旨參照）。
    上訴人所為共同侵害被上訴人配偶權，且情節重大，已如前
    述，審酌被上訴人為高職畢業，現從事焊接工，每月平均收
    入約4 萬元；乙○○為高職畢業，現為家管，並無收入；甲○○
    則擔任貨車駕駛，收入每月約3 萬元等節，業據兩造於原審
    及本院審理中陳述在案（見本院卷第93頁），其等之財產所
    得資料，則有稅務電子閘門財產所得調件明細表在卷可佐，
    併審酌上訴人之侵害行為態樣及被上訴人配偶權遭侵害之程
    度、事發之經過與緣由、被上訴人因本件事故身心受創情形
    等一切情狀，認被上訴人可請求精神慰撫金，以10萬元為當
    ，逾此範圍，即無理由。
七、綜上所述，被上訴人依侵權行為之規定，請求上訴人連帶給
    付10萬元，及分別自起訴狀繕本送達之翌日，即甲○○自110
    年4月14日起，乙○○自110年4月15日起，均至清償日止，按
    週年利率5％計算利息，為有理由應予准許，逾此範圍為無理
    由而應予駁回。從而原審於上揭應予准許之範圍內為上訴人
    敗訴之判決，並駁回被上訴人其餘之請求，並無不合。上訴
    論旨指摘原判決不當，求予廢棄改判，為無理由，應駁回上
    訴。又本件事證已明，兩造其餘攻防及證據，經斟酌後認為
    均不足以影響本判決之結果，爰不逐一論述。
八、據上論結，本件上訴為無理由，依民事訴訟法第449條第1項
    、第85條第2項，判決如主文。　　
中　　華　　民　　國　　111 　年　　3 　　月　　9 　　日
                          民事第二庭
                               審判長法  官  黃國川
                                     法  官  楊淑珍
                                     法  官  李怡諄
以上正本證明與原本無異。
本件不得上訴。
中　　華　　民　　國　　111 　年　　3 　　月　　9 　　日
                                     書記官  梁美姿